最  高  行  政  法  院  裁  定
110年度抗字第177號
抗  告  人  林世傑                                     

上列抗告人因與相對人衛生福利部間陳情事件，對於中華民國11
0年3月31日臺北高等行政法院110年度訴字第74號裁定，提起抗
告，本院裁定如下︰
　　主  文
抗告駁回。
抗告訴訟費用由抗告人負擔。
　　理  由
一、按抗告法院認抗告為不合法或無理由者，應為駁回抗告之裁
    定。
二、本件原裁定以：相對人(改制前為行政院衛生署)受改制前臺
    灣臺南地方法院檢察署(下稱臺南地檢署)就抗告人與訴外人
    財團法人奇美醫院醫護人員間之醫療糾紛案件，作成民國91
    年5月22日第90218號鑑定書（下稱系爭鑑定書），係屬鑑定
    性質，核均未對外直接發生法律效果，並非行政處分，與行
    政機關就公法上具體事件所為之決定或其他公權力措施而對
    外直接發生法律效果之單方行政行為，迥然不同。利害關係
    人不得主張系爭鑑定書之鑑定意見不正確，而訴請確認該鑑
    定意見無效。至於鑑定意見是否可採，純屬囑託鑑定之司法
    機關證據取捨、認定事實之職權行使事項，尚難因囑託機關
    不利於當事人或利害關係人之認定，遽認鑑定書之鑑定意見
    為行政處分。是抗告人提起本件確認訴訟，請求確認系爭鑑
    定書違反醫學證據是否有效，乃係以事實狀態為確認標的，
    非在確認行政處分無效或違法，亦非確認公法上法律關係成
    立或不成立（含存在或不存在），核與行政訴訟法第6條規
    定得提起確認訴訟之要件不符，屬不備訴訟要件。抗告人另
    依行政訴訟法第7條合併請求國家損害賠償部分，亦失所依
    附，應併予駁回等語，駁回抗告人在原審之訴。
三、抗告意旨略謂：法官、檢察官並非醫學專家，除了相信相對
    人之鑑定依法據而辦案外，別無他途。抗告人即為受害者，
    而全國有多少人民是虛偽鑑定的受害者?可見此確認訴訟之
    重要性。鑑定內容不正確，並非抗告人之主張，而是全世界
    所有具醫學知識之合格醫生均能認定其不正確，法院可請法
    醫看清楚。司法需要公正改革，不能讓法院一直收到虛偽鑑
    定而不自知等語。
四、本院按：
　㈠「確認行政處分無效及確認公法上法律關係成立或不成立之
    訴訟，非抗告人有即受確認判決之法律上利益者，不得提起
    之。其確認已執行而無回復原狀可能之行政處分或已消滅之
    行政處分為違法之訴訟，亦同。」行政訴訟法第6條第1項定
    有明文。可知，行政訴訟法所規範得提起確認訴訟之訴訟類
    型有「確認行政處分無效訴訟」、「確認公法上法律關係成
    立或不成立訴訟」及「確認已執行而無回復原狀可能之行政
    處分或已消滅之行政處分為違法訴訟」三種。所謂行政處分
    ，係指中央或地方機關就公法上具體事件所為之決定或其他
    公權力措施而對外直接發生法律效果之單方行政行為。上開
    確認公法上法律關係成立或不成立訴訟，其所稱之公法上法
    律關係，乃指特定生活事實之存在，因法規之規範效果，在
    兩個以上權利主體（人）間所產生之權利義務關係，或產生
    人對權利客體（物）間之利用關係。行政法上法律關係之成
    立有直接基於法規規定者，亦有因行政處分、行政契約或事
    實行為而發生者。至法規、行政行為及事實均非法律關係之
    本身，故皆不得以其存否為確認訴訟之標的。故若當事人提
    起之確認訴訟非屬上開法定之類型，即應認其起訴係不備要
    件。又行政訴訟法第7條規定：「提起行政訴訟，得於同一
    程序中，合併請求損害賠償或其他財產上給付。」係指向行
    政法院提起行政訴訟，並於同一程序中合併依國家賠償法規
    定請求損害賠償者，屬附帶請求之性質，應以提起之行政訴
    訟合法為前提，始得合併為請求，如所提起之該行政訴訟因
    不合法而予以駁回，則所合併提起之國家賠償之訴，即因而
    失所附麗，自得一併裁定駁回。　　
　㈡經查，本件抗告人聲明請求確認：⒈系爭鑑定書違反醫學證據
    是否有效?⒉相對人應賠償新臺幣（下同）2,046萬元至改正
    並道歉止。依聲明第1項，抗告人請求確認之對象為系爭鑑
    定書，而系爭鑑定書係相對人所轄醫事審議委員會依臺南地
    檢署囑託所作之有關醫療鑑定報告書，係屬鑑定性質，並非
    行政處分，亦非屬得依行政訴訟法第6條提起確認訴訟之類
    型。原裁定以抗告人請求確認之對象既非行政處分，亦非確
    認有何公法上權利義務關係，抗告人於原審之訴為不備起訴
    要件而駁回，於法並無違誤。抗告人關於第1項聲明既屬起
    訴不合法，是其附帶併為國家賠償之請求即聲明第2項關於
    相對人應賠償抗告人2,046萬元部分，依上述規定，即失所
    附麗。是原裁定併以裁定駁回，並無違誤。抗告論旨執實體
    爭議事項，指摘原裁定違法云云，自無可採。綜上所述，本
    件抗告難認有理由，應予駁回。　　　
五、據上論結，本件抗告為無理由。依行政訴訟法第104條、民
    事訴訟法第95條、第78條，裁定如主文。
中　　華　　民　　國　　110 　年　　10　　月　　28　　日
                    最高行政法院第四庭
                        審判長法  官  胡  方  新　
                              法  官　陳  國  成
                              法  官　蕭　惠　芳
                              法  官　曹　瑞　卿
                              法  官　林　惠　瑜

以  上  正  本  證  明  與  原  本  無  異
中　　華　　民　　國　　110 　年　　10　　月　　28　　日
　　　　　　　　　　　　　　　書記官　蔡　宜　婷